臺灣高等法院高雄分院刑事裁定
111年度抗字第131號
抗  告  人  
即  受刑人  陳宗興



上列抗告人因聲明異議案件，不服臺灣高雄地方法院中華民國11
1年4月14日裁定(111年度聲字第522號)，提起抗告，本院裁定如
下：
    主  文
抗告駁回。
    理  由
一、本件抗告意旨略以：檢察官對抗告人即受刑人陳宗興（下稱
    抗告人）執行沒收追徵新台幣（下同）3,000元，無憑無據
    ，抗告人不服聲明異議，經原裁定駁回異議之理由依據臺灣
    高等法院被告前案紀錄表，惟抗告人目前執行之全數案件都
    未經高等法院審理，哪來上開紀錄表在卷可參，原裁定自欺
    欺人、騙人騙己。為此，依法提起抗告，請求撤銷原裁定及
    檢察官執行沒收追徵3,000元之指揮等語。
二、按受刑人或其法定代理人或配偶以檢察官執行之指揮為不當
    者，得向諭知該裁判之法院聲明異議，刑事訴訟法第484條
    定有明文。所謂指揮執行為不當，係指就刑之執行或其方法
    違背法令，或雖非違法而因處置失當，致受刑人蒙受重大不
    利益者而言。又判決確定後即生效力，檢察官如依確定判決
    內容為指揮執行，自難指檢察官執行之指揮為違法或其執行
    方法不當。至於以原確定判決，有認定事實錯誤或違背法令
    之不當，而另循再審或非常上訴程序聲請救濟者，尚無執之
    聲明異議之餘地。又按罰金、罰鍰、沒收、沒入、追徵、追
    繳及抵償之裁判，應依檢察官之命令執行之；前條裁判之執
    行，準用執行民事裁判之規定；對於薪資或其他繼續性給付
    之債權所為強制執行，於債權人之債權額及強制執行費用額
    之範圍內，其效力及於扣押後應受及增加之給付；債務人對
    於第三人之債權，係維持債務人生活所必需者，不得為強制
    執行，刑事訴訟法第470條第1項前段、第471條第1項及強制
    執行法第115條之1第1項、第122條第2項分別定有明文。強
    制執行法對於維持債務人生活客觀上所需者，非欲藉此而予
    債務人寬裕之生活，而係兼顧人權，認有酌留之必要，即使
    對於受刑人「維持生活客觀所需」之標準或有差別，此項規
    範之適用亦無例外，上開刑事訴訟法第471條第1項規定沒收
    裁判之執行「準用」執行民事裁判之規定，就保障受刑人獄
    中人權之意旨，維持受刑人於監獄生活中最低生活所需之規
    範目的而言，在此範圍內亦有準用。又受刑人作業所獲取之
    勞作金屬其額外收入，而保管金乃其親友救濟受刑人之捐贈
    為受刑人之財產，及依法不得扣押、讓與或供擔保之退休金
    、勞工保險老年年金經轉存入個人金融帳戶後，既與存入銀
    行之其餘收入同，已變成其對存款銀行之金錢債權，性質上
    屬對存款銀行請求付款之權利無異，三者均得為檢察官執行
    沒收處分抵償之標的。是檢察官指揮執行沒收，就受刑人勞
    作金、保管金及退休年金等財產，若已兼顧受刑人在監執行
    生活所需，而依強制執行法相關規定意旨，酌留受刑人在監
    獄生活所需定額金錢者，除部分人員具特殊原因或特殊醫療
    需求等因素，允個別審酌外，即難謂有何不當。
三、經查：
㈠、抗告人因犯竊盜案件共7罪，經臺灣高雄地方法院以109年度
    審易字第695號判刑確定（下稱本案判決），關於沒收部分
    ，本案判決理由欄敘明抗告人竊得財物尚未返還予告訴人韓
    大成、陳大勝部分，應依刑法第38條之1第1項前段、第3項
    之規定，宣告沒收，因而於本案判決附表編號6（竊盜韓大
    成財物部分）之主文欄，諭知未扣案之犯罪所得3,000元沒
    收，於全部或一部不能沒收或不宜執行沒收時，追徵其價額
    ，於本案判決附表編號7（竊盜陳大勝財物部分）之主文欄
    ，諭知未扣案之犯罪所得水果、彩券2張均沒收，於全部或
    一部不能沒收或不宜執行沒收時，追徵其價額，此有本案判
    決及抗告人之前案紀錄表在卷可參。又本案判決確定後移送
    高雄地方檢察署（下稱高雄地檢）執行，經檢察官以雄檢榮
    屹110執沒335字第1119020431號函通知法務部○○○○○○○○○○○○
    ○○），請屏東監獄於3,300元之範圍內，就該監保管抗告人
    之保管金、勞作金，酌留抗告人每月在監生活所需後，餘款
    匯送該署辦理沒收，並於抗告人移監時通知受移送監獄繼續
    辦理，且於說明欄記載係依本案判決即高雄地院109年度審
    易字第695號判決辦理沒收，未扣案之犯罪所得3,300元(現
    金3,000元、水果、彩券2張《價值300元》)，前揭函文並副知
    抗告人等節，業經原審調取高雄地檢署110年度執沒字第335
    號卷宗在案，並經本院核閱無誤，此部分事實自堪認定。
㈡、抗告人既經本案判決之主文諭知未扣案之犯罪所得3,000元、
    水果、彩券2張均沒收，於全部或一部不能沒收或不宜執行
    沒收時，追徵其價額，則檢察官以前揭雄檢榮屹110執沒335
    字第1119020431號函辦理沒收追徵之指揮執行，載明抗告人
    應沒收追徵之犯罪所得為3,300元（含現金3,000元、水果、
    彩券2張《價值300元》），於酌留聲明異議人每月在監生活所
    需後，餘款送該署辦理沒收乙節，實係依據本案確定判決之
    內容而為執行，並無抗告人所指毫無憑據之情，且檢察官亦
    已依據相關法令，酌留維持其在監日常生活所需，餘款始資
    為犯罪所得之沒收追徵，並無過苛而有違反公平合理原則、
    比例原則，或未兼顧公共利益與人民權益之維護，或逾達成
    執行目的之必要限度之情事，則本件執行指揮自無違法或不
    當可言。
四、綜上所述，原審認為檢察官係依本案確定判決之內容而為執
    行，其執行之指揮並無不當或違法情形，裁定駁回抗告人之
    聲明異議，經核並無不合。抗告人仍執前詞提起抗告，指摘
    原裁定不當，為無理由，應予駁回。
據上論結，應依刑事訴訟法第412條，裁定如主文。
中　　華　　民　　國　　111 　年　　5 　　月　　31　　日
                  刑事第八庭    審判長法  官　邱明弘
                                      法  官　陳松檀
                                      法  官　林書慧
以上正本證明與原本無異。
不得再抗告。
中　　華　　民　　國　　111 　年　　5 　　月　　31　　日
　　　　　　　　　　　　　　　　　　　書記官  林昭吟